臺灣臺南地方法院刑事判決
110年度易字第187號
公  訴  人  臺灣臺南地方檢察署檢察官
被      告  蔡秉昱




上列被告因毀損案件，經檢察官提起公訴（109年度偵字第16354
號），本院判決如下：
    主  文
蔡秉昱幫助犯毀損他人物品罪，累犯，處拘役貳拾日，如易科罰
金，以新臺幣壹仟元折算壹日。
    事  實
一、蔡秉昱曾因違反毒品危害防制條例案件，經本院以102年度
　　訴字第1284號判處有期徒刑8月確定，甫於民國104年7月17
　　日執行完畢出監。其明知高宥鈞、黃信輝及郭良杰等人欲砸
    損黃麗珠所有之車牌號碼000-0000號自小客車，仍基於幫助
    毀損之犯意，於109年6月28日8時25分許，由蔡秉昱駕駛其
　　所有之車牌號碼0000-00號自小客車，搭載高宥鈞、黃信輝
    及郭良杰等人至臺南市○○區○○路0段000巷000弄000號前巷口
    空地附近，並由高宥鈞、黃信輝及郭良杰等人中之2人穿著
    雨衣及分持球棒，敲打黃麗珠所有停放在上開巷口空地之車
    牌號碼000-0000號自小客車，致該車前、後擋風玻璃及左前
    、左後、右前、右後車窗玻璃、左三角玻璃、左前方後照鏡
    全部破裂損壞及三角玻璃鐵（柱）損壞，足以生損害於黃麗
    珠。嗣經警調閱監視器影像後，循線查悉上情。
二、案經黃麗珠訴由臺南市政府警察局第三分局移送臺灣臺南地
    方檢察署檢察官偵查起訴。
    理  由
一、按被告以外之人於審判外之陳述，雖不符合同法第159條之1
    至第159條之4之規定，但經當事人於審判程序同意作為證據
    ，法院審酌該言詞陳述或書面陳述作成時之情況，認為適當
    者，亦得為證據。當事人、代理人或辯護人於法院調查證據
    時，知有第159條第1項不得為證據之情形，而未於言詞辯論
    終結前聲明異議者，視為有前項之同意，刑事訴訟法第159
    條第1項及第159條之5分別定有明文。本件據以認定事實所
    引用之供述證據，被告迄於言詞辯論終結前未聲明異議，揆
    諸前揭規定，可認為已同意作為證據；而本院審酌該證據資
    料作成當時之過程、內容、功能等之情況，認為適當，亦查
    無其他違法取證或其他瑕疵等不實之情事，具備合法可信之
    適當性保障，與本案待證事實間並具有相當之關聯性，以之
    為本案證據尚無不當，復無顯有不可信之情況，認均得採為
    證據。
二、被告蔡秉昱雖坦承有駕駛上開自小客車搭載高宥鈞、黃信輝
    及郭良杰等人，於上開時間至上址砸損黃麗珠所有之上開自
    小客車之事實，然否認有何幫助毀損犯行，並辯稱一開始是
    高宥鈞及黃信輝、郭良杰向他借車，他不願意借對方車，對
    方騙他說要去搬家，到半路的時候，才跟他說要去賺錢。他
    開到半路的時候，對方才說要去砸車，路已經開到一半沒辦
    法回頭。是他開車載對方去的，然後對方就去砸車了，他沒
    有下去砸車。是對方找地方遮車牌的時候，他才知道對方要
    去砸車等語。經查：
　㈠告訴人黃麗珠與鄰居劉魏秀枝於109年6月28日8時25分許，一
    起在劉魏秀枝位於臺南市安南區安中路4段住處前聊天吃早
    餐時，聽到很大聲響，並發現遠處黃麗珠所有停放在同區安
    中路4段290巷291弄150號前巷口空地之車牌號碼000-0000號
    自小客車，遭2位不詳人士持球棒敲打之事實，業據證人即
    告訴人黃麗珠、證人劉魏秀枝於警詢及偵查中證述在卷，並
    有監視錄影翻拍照片17張（警卷第15頁至23頁）可以佐證。
    上開自小客車被敲打，致前、後擋風玻璃及左前、左後、右
    前、右後車窗玻璃、左三角玻璃、左前方後照鏡全部破裂損
    壞及三角玻璃鐵（柱）損壞，亦有卷附現場照片4張（警卷
    第23至25頁）、估價單1紙（偵卷第51頁）可憑。
　㈡被告於本院審理時供稱「一開始高宥鈞及黃信輝、郭良杰跟
    我借車，我不願意，我開到半路的時候，他們才說要去砸車
    ，路已經開到一半沒辦法回頭。是我開車載他們去的，我不
    願意借他們車，他們騙我說他要去搬家，到半路的時候，才
    跟我說要去賺錢，然後他們就去砸車了，我沒有下去砸車。
    」、「（問：你是否知道他們要去砸車？答：）我快到現場
    的時候才知道。都是高宥鈞跟黃信輝講的，他們兩個是
　　住一起的。」、「他們找地方遮車牌的時候才知道（要去砸
    車）的。」（本院卷第316至317頁）；並稱告訴人黃麗珠所
    看到那兩個砸車的人「應該就是高宥鈞及黃信輝」（本院卷
    第317頁）、「是黃信輝及高宥鈞穿雨衣去砸車的」、「下
    去砸車的兩個人一個人確定是高宥鈞」、「（監視錄影翻拍
    ）照片裡黑色車輛確實是我的車，警卷第17頁下方及18頁的
    照片遮住車牌的人是黃信輝，後來我們就繞了一圈找車子。
    其餘無意見，我都沒有看到他們砸車的過程，當時我把車子
    停在遠遠的地方，他們砸車完以後，就上我的車，我再載他
    們回去，我沿著安平工業區回去，這樣才不會被拍到。」（
    本院卷第318頁）。「（問：當你看到他們在遮住
　　車牌的時候，你為什麼沒有拒絕？答：）因為當時已經回不
    了頭了，他們也跟我說不會害到我。」（本院卷第320頁）
　　。
　㈢依卷附監視錄影光碟所示，被告所駕駛之上開自小客車於案
    發前2至4分鐘即同日8時21分至23分許，先停放在同區安中
    路4段290巷距案發現場約100公尺處，以口罩遮住車牌（警
    卷第16至18頁），此犯罪過程與被告上開供述相符。再者，
    證人黃麗珠、劉魏秀枝於警詢中供稱砸車的2人有穿雨衣（
    警卷第12頁反面、第14頁反面），此犯罪過程亦與被告上開
    供述相符。苟被告未參與上開犯行，應無法知悉具體犯罪細
    節，足認被告所述有於上開時間駕駛上開自小客車搭載高宥
    鈞等人前往上址砸車應可採信。
　㈣被告駕駛上開自小客車搭載高宥鈞等人前往上址附近，並由
    其他人下車至現場砸車，其行為顯有幫助砸車者便於移動至
    案發現場實施毀損行為。被告使用交通工具載送砸車者至犯
    罪現場附近而顯有對犯罪行為之實現給予助力。再者，被告
    既於高宥鈞等人犯罪前，於案發現場附近遮蔽車牌時即已知
    悉高宥鈞等人準備要砸車，仍將其載至上址，顯有幫助毀損
    之故意。
  ㈤綜上所述，被告上開所辯，尚不足採。此外，並有車牌號碼0
    00-0000號自小客車車籍資料（本院卷第35頁）、車牌號碼0
    000-00號自小客車車籍資料（警卷第30頁）附卷可參，本案
    事證明確，被告上開幫助毀損犯行堪以認定，應依法論科。
三、論罪科刑
  ㈠核被告所為，係犯刑法第30條第1項前段、同法第354條之幫
    助毀損罪。被告為毀損罪之幫助犯，爰依刑法第30條第2項
    規定，按正犯之刑減輕之。
　㈡公訴意旨雖認被告所為應依刑法第354條之毀損罪正犯論處。
    惟查，證人黃麗珠、劉魏秀枝分別供稱因距離遠、視線不佳
    而無法辨識砸車行為人（警卷第12頁反面、第14頁反面）。
    告訴人黃麗珠於本院陳稱上開被砸之自小客車平常是她女兒
    在駕駛（本院卷第39頁）。告訴人之女蘇美玲於本院亦陳稱
    她不認識被告蔡秉昱。是她兒子的女朋友認識高宥鈞，高宥
    鈞有親口跟她說有另外一個人拿（新臺幣）1000元給他，叫
    他來毀損她的車（本院卷第39至40頁）。參諸依現場監視錄
    影翻拍照片所示，因監視器距上開自小客車距離甚遠，並無
    法辨識砸車行為人。是本件依現存之證據並無從認定被告有
    砸損上開自小客車之行為。又本件被告與告訴人黃麗珠母女
    並不相識或恩怨，尚難認定其有以正犯之意思參與實施上開
    毀損之構成要件以外之行為。　　
　　    從而，本件被告應僅係主觀上有幫助故意，客觀上有幫
    助行為，即對於犯罪與正犯有共同認識，而以幫助意思，對
    於正犯資以助力，並未參與實施毀損構成要件之行為，而係
    出於幫助之意思參與實施犯罪構成要件以外（駕車搭載實施
    毀損行為人至案發現場），屬幫助犯，而非共同正犯。起訴
    法條尚有未洽，應予變更。
　㈢被告曾因違反毒品危害防制條例案件，經本院以102年度訴
　　字第1284號判處有期徒刑8月確定，甫於104年7月17日執行
　　完畢出監，有卷附臺灣高等法院被告前案紀錄表可稽。其於
　　前案執行完畢後5年內故意再犯本罪，為累犯。且本件並無
　　釋字第775號解釋意旨所指刑罰超過其所應負擔罪責之情形
　　，爰依刑法第47條第1項規定加重其刑，並依法先加重後減
　　輕其刑。
  ㈣爰審酌被告有多次前科紀錄（成立累部分不重複評價）；其
　　並未實際參與砸車，而係搭載實施砸車之人後，因不便拒絕
    而為幫助毀損行為；告訴人所受損害之程度及被告尚未與告
    訴人成立民事和解；被告犯罪後態度暨其於本院陳述其教育
    程度國中畢業，從事地磚工作，家庭狀況貧困，父親也是在
    做地磚，但他仍然需要撫養父親，目前跟父親、祖母一起住
    ，父親是56年次，祖母現在7、80歲了等智識程度、家庭生
    活狀況等一切情狀，量處如主文所示之刑，並諭知易科罰金
    之折算標準。
四、另被告於本院供稱其係搭載高宥鈞、黃信輝及郭良杰等人前
    往上址，由高宥鈞、黃信輝及郭良杰3人中之2人實施砸車之
    毀損行為；而證人黃麗珠、劉魏秀枝於警詢中亦均供稱有看
    到2個人砸車。本件高宥鈞、黃信輝及郭良杰等人是否涉有
    毀損犯行，應由檢察官另行偵查處理。
五、據上論斷，應依刑事訴訟法第299條第1項前段、第300條，
    刑法第30條、第354條、第41條第1項前段、第47條第1項，
    刑法施行法第1條之1，判決如主文。
本案經檢察官周盟翔提起公訴；檢察官吳惠娟到庭執行職務。
中　　華　　民　　國　　110 　年　　11　　月　　18　　日
                    刑事第一庭  法　官  鄭文祺
以上正本證明與原本無異。　　　　　　　　　　 
如不服本判決應於收受本判決後20日內向本院提出上訴書狀，並
應敘述具體理由。其未敘述上訴理由者，應於上訴期間屆滿後20
日內向本院補提理由書狀（均須按他造當事人之人數附繕本）「
切勿逕送上級法院」。 
                                書記官  吳昕韋
中　　華　　民　　國　　110 　年　　11　　月　　23　　日
附錄本案論罪科刑法條全文：
中華民國刑法第354條
毀棄、損壞前二條以外之他人之物或致令不堪用，足以生損害於
公眾或他人者，處2年以下有期徒刑、拘役或1萬5千元以下罰金
。